【裁判字號】    98,交聲,240
【裁判日期】    980421
【裁判案由】    違反道路交通管理處罰條例聲明異議
【裁判全文】
臺灣桃園地方法院交通事件裁定         98年度交聲字第240號
原處分機關  交通部公路總局新竹區監理所
異  議  人
即受處分人  甲○○
上列異議人即受處分人因違反道路交通管理處罰條例案件，對於
交通部公路總局新竹區監理所中華民國98年1 月5 日所為之處分
（原處分案號：桃監裁罰字第裁52-A00XAE259號）聲明異議，本
院裁定如下：
    主  文
異議駁回。
    理  由
一、按汽車駕駛人，行經有燈光號誌管制之交岔路口紅燈右轉者
    ，處新臺幣（下同）600 元以上1,800 元以下罰鍰，道路交
    通管理處罰條例第53條第2 項定有明文。又按汽車駕駛人有
    前開第53條規定之情形者，除依該條處罰鍰外，並予記違規
    點數3 點，同條例第63條第1 項第3 款亦有明文規定。
二、本件原處分機關交通部公路總局新竹區監理所係以：異議人
    即受處分人（下稱異議人）甲○○於民國97年11月21日上午
    8 時32分許，駕駛車牌號碼4681-DF 號自用小客車（下稱系
    爭自小客車），行經臺北市○○區○○街與中山北路4 段路
    口時，由通河街紅燈右轉中山北路4 段，適舉發單位臺北市
    政府警察局士林分局士林交通分隊員警乙○於該處執行勤務
    ，見狀遂以異議人駕車行經有燈光號誌管制之交岔路口紅燈
    右轉為由，依違反道路交通管理處罰條例第53條第2 項之規
    定掣單舉發，嗣異議人提出申訴，經原處分機關函請舉發單
    位調查結果，仍認異議人確有前開違規行為，原處分機關乃
    依上開條文、同條例第63條第1 項第3 款、違反道路交通管
    理事件統一裁罰基準及處理細則第43條、第44條及第67條等
    規定，於98年1 月5 日以桃監裁罰字第裁52-A00XAE259號違
    反道路交通管理事件裁決書裁處受處分人罰鍰900 元，並記
    違規點數3 點在案。
三、聲明異議意旨略以：異議人於前揭時間駕駛系爭自小客車由
    通河街往中山北路方向行駛，於行經通河街與中山北路路口
    時，因見通河街之號誌仍為綠燈，故異議人即通過路口停止
    線右轉準備進入劍潭青年活動中心停車場，就遭員警攔檢並
    告知紅燈右轉，但異議人研判可能係因員警所站立位置所看
    到之號誌與異議人所看到之號誌不同，才會誤判異議人紅燈
    右轉，又異議人由通河街右轉後係欲進入劍潭青年活動中心
    停車場，並非中山北路主幹道，爰依法聲明異議，請求撤銷
    原處分云云。
四、經查：
    (一)異議人於前揭時間駕駛系爭自小客車，行經臺北市○○區
      ○○街與中山北路4 段路口時，確有由通河街紅燈右轉之
      行為乙情，業據證人即本件舉發員警乙○於本院調查時結
      證稱：本件交通違規是由伊所舉發，當天伊是在通河街與
      中山北路4 段路口執行交通整理勤務，伊所站立之位置就
      如同伊在今日提出之現場圖上所描繪之位置，當時伊看到
      中山北路之號誌是綠燈，因通河街並無紅燈右轉之號誌，
      而只有三色號誌，故伊即據此判斷通河街當時號誌應為紅
      燈，伊就看到異議人由通河街紅燈右轉後準備進入劍潭活
      動中心，伊就往前向異議人告知紅燈右轉，並請異議人拿
      出駕照後舉發異議人紅燈右轉；中山北路之號誌與通河街
      之號誌雖未完全同步，其間會有秒差，但中山北路號誌變
      為綠燈時，通河街之號誌一定是紅燈，而伊是在中山北路
      之號誌變成綠燈後，才看到異議人駕車從路口右轉過來等
      語明確（參見本院卷第29頁），並有證人乙○所提出之現
      場圖1 紙（參見本院卷第33頁）、舉發現場照片2 幀（參
      見本院卷第34、35頁）及勤務分配表1 紙（參見本院卷第
      36 頁）在卷可稽 。
    (二)至異議人雖以前揭情詞置辯。惟查，異議人於向原處分機
      關申訴及嗣向本院聲明異議時，均未就其由通河街右轉時
      通河街號誌仍為紅燈一節提出爭執，有交通違規案件陳述
      書1 紙（參見本院卷第17頁）及聲明異議狀1 份（參見本
      院卷第4 至6 頁）附卷可參，是異議人嗣於本院調查程序
      訊問時始以前揭情詞置辯，是否堪值採信，已非無疑。又
      異議人於前揭時、地確有駕車行經有燈光號誌管制之交岔
      路口而紅燈右轉之交通違規行為，業據證人乙○於本院調
      查時結證明確，已如前述，雖證人乙○為本件舉發員警，
      惟其到庭所陳述之上開舉發經過，經查尚無違反經驗或論
      理法則之處，且遍查本件卷存證據資料，亦無任何積極證
      據足以證明其前揭所述係虛偽不實，亦無足可顯信其陳述
      不可採信之品性證據或前科證據存在，自不得僅因證人乙
      ○為本件開單舉發異議人之員警，即遽予否認其上開證述
      之可信性，況證人乙○與異議人間素昧平生，並無仇隙嫌
      怨，而警員執行公務時，本身即受有行政懲處責任之監督
      ，且其到庭具結作證，更係以刑事責任擔保其證言之真實
      性，從而，證人乙○於本院調查時所結證前情，應堪採信
      確屬實情。再員警乙○於舉發本件交通違規時，其所站立
      之位置確可清楚目及上開路口之號誌及交通情形，其間並
      無障礙物或視線死角一情，業據證人乙○於本院調查時結
      證無訛（參見本院卷第29頁），並有前揭舉發現場照片附
      卷可據，亦足見本案舉發員警於舉發當時亦無因遭障礙物
      遮蔽或視線不佳而有錯看號誌之虞。末異議人雖以其右轉
      係欲進入劍潭青年活動中心停車場，而非中山北路主幹道
      ，認其行為與紅燈右轉之構成要件尚屬有間。惟按駕駛人
      駕駛車輛或行人在道路上，應遵守道路交通標誌、標線、
      號誌之指示、警告、禁制規定，並服從執行交通勤務之警
      察或依法令執行指揮交通及交通稽查任務人員之指揮；行
      車管制標誌各燈號顯示之意義：五、圓形紅燈(一)車輛面對
      圓形紅燈表示禁止通行，不得超越停止線或進入路口，道
      路交通管理處罰條例第4 條及道路交通標誌標線號誌設置
      規則第206 條第5 款分別定有明文。是異議人於前揭時、
      地縱係欲由通河街右轉進入劍潭青年活動中心停車場而非
      中山北路4 段，然參諸前揭規定，異議人仍應待通河街號
      誌轉為綠燈後，始可前行跨越停止線右轉，此情亦據證人
      乙○於本院調查時結證稱：若異議人由通河街駛出係欲進
      入活動中心而非行走中山北路往圓山方向，仍要等到通河
      街號誌變為綠燈後，才可以通過通河街停止線右轉進入活
      動中心停車場等語無訛（參見本院卷第30頁），均足證異
      議人前揭辯詞，尚無足據以為有利異議人之認定。從而，
      本件事證明確，異議人確有於前揭時、地駕駛系爭自小客
      車行經有燈光號誌管制之交岔路口而紅燈右轉之違規行為
      ，洵堪認定。
五、綜上所述，本件事證明確，異議人於前揭時、地駕車行經有
    燈光號誌管制之交岔路口紅燈右轉之違規行為確堪認定。從
    而，原處分機關依前揭道路交通管理處罰條例第53條第2 項
    、違反道路交通管理事件統一裁罰基準及處理細則第43條、
    第44條、第67條暨違反道路交通管理事件統一裁罰標準表之
    規定，裁處異議人罰鍰900 元，並依同條例第63條第1 項第
    3 款規定，併予記違規點數3 點，其認事用法均核無違誤。
    是異議人之異議為無理由，應予駁回。
六、據上論斷，應依道路交通案件處理辦法第19條，裁定如主文
    。
中    華    民    國    98    年    4     月    21    日
                  交通法庭法  官    陳振嘉
以上正本證明與原本無異。
如不服本裁定應於送達後5日內向本院提出抗告狀。
                         書記官     李佳穎
中    華    民    國    98    年    4     月    21    日


司法院資訊處製作；財團法人民間司法改革基金會備份。
